【裁判字號】    97,訴,1446
【裁判日期】    971121
【裁判案由】    毒品危害防制條例
【裁判全文】
臺灣基隆地方法院刑事判決              97年度訴字第1446號
公  訴  人  臺灣基隆地方法院檢察署檢察官
被      告  乙○○
上列被告因毒品危害防制條例案件，經檢察官提起公訴（97年度
毒偵字第1306號、97年度毒偵字第1532號、97年度毒偵字第1848
號），本院判決如下：
    主  文
乙○○施用第一級毒品，累犯，處有期徒刑捌月；又施用第一級
毒品，累犯，處有期徒刑捌月；又施用第一級毒品，累犯，處有
期徒刑捌月，扣案之第一級毒品海洛因壹包（驗餘淨重零點壹柒
陸公克）沒收銷燬之，包裝上開海洛因之外包裝袋壹只及注射針
筒貳支均沒收之；又施用第二級毒品，累犯，處有期徒刑陸月。
應執行有期徒刑貳年貳月，扣案之第一級毒品海洛因壹包（驗餘
淨重零點壹柒陸公克）沒收銷燬之，包裝上開海洛因之外包裝袋
壹只及注射針筒貳支均沒收之。
    事  實
一、乙○○前因施用毒品案件，先後2 次經裁定送觀察、勒戒後
    ，均認無繼續施用毒品之傾向，分別於民國88年9月2日、89
    年3 月21日釋放出所，並由臺灣基隆地方法院檢察署檢察官
    以88年度偵字第2877號、88年度毒偵字第1281號不起訴處分
    確定。復因施用毒品案件，經本院以90年度毒聲字1041號裁
    定令入強制戒治處所施以強制戒治，於91年10月17日執行完
    畢，並由本院分別以90年度基簡字第492 號、91年度訴字第
    66號判決各判處有期徒刑4月、7月確定，嗣再因竊盜案件，
    經本院以91年度基簡字第724號判決處有期徒刑3月確定，前
    開各罪合併執行，於92年12月23日縮刑期滿執行完畢；其後
    ，因加重竊盜案件，經本院以94年度易字第475 號判決處有
    期徒刑1年4月確定，復因施用第一、二級毒品案件，由本院
    以97年度訴字第770號判決各處有期徒刑9月、6 月，嗣經檢
    察官就施用第一級毒品部分提起上訴，經臺灣高等法院以94
    年度上訴字第4241號判處有期徒刑10月確定，前開3 罪，嗣
    經本院以96年度聲減字第363 號裁定減刑並定應執行刑為有
    期徒刑1年3月確定，於96年7 月12日縮刑期滿執行完畢（構
    成累犯）。
二、詎其仍未戒除毒癮，各基於施用第一級毒品海洛因及第二級
    毒品甲基安非他命之犯意，而於下列時間、地點施用毒品：
  (一)96年3月24日下午4、5 時許，在基隆市○○路東和大樓之公
    共廁所內，以將海洛因摻水注入針筒，以注射靜脈血管之方
    式，施用海洛因1次。嗣於97年3月24日上午11時許，因另涉
    竊盜罪嫌，為警通知製作筆錄，並採其尿液送驗結果呈現海
    洛因陽性反應，而悉上情。
  (二)96年5月11日凌晨1、2 時許，在基隆市○○路東和大樓之公
    共廁所內，以將海洛因摻水注入針筒，以注射靜脈血管之方
    式，施用海洛因1 次。嗣於97年5月12日下午5時15分許，在
    基隆市○○路36巷口處，因行跡可疑，為警盤查並採其尿液
    送驗結果呈現海洛因陽性反應，始知上情。
  (三)96年6月15日下午4、5 時許，在基隆市○○路東和大樓之公
    共廁所內，以將海洛因摻水注入針筒，以注射靜脈血管之方
    式，施用海洛因1次。
  (四)96年6月16日下午3時50分為警採尿前回溯（不包含為警查獲
    期間）96小時內之某時，在不詳處所，以不詳方式，施用第
    二級毒品甲基安非他命1次。嗣於97年6 月16日下午3時35分
    許，在基隆市○○街之尚智國小前處，為警盤查，當場並扣
    得其所有之毒品海洛因1包（驗後餘重0.176公克）及注射針
    筒2 支，並採其尿液送驗結果呈現海洛因及甲基安非他命陽
    性反應，而悉(三)、(四)犯行。
三、案經臺北縣政府警察局金山分局、基隆市警察局及基隆市警
    察局第四分局報告臺灣基隆地方法院檢察署檢察官偵查起訴
    。
    理  由
一、被告及檢察官對於以下本院作為得心證依據之各項證據資料
    ，均不爭執證據能力，且於準備程序及審理中均同意作為證
    據，本院審酌上開各項證據作成時之狀況，認為並無不可信
    或不適當之情事，依刑事訴訟法第159條之5之規定，均認有
    證據能力，合先敘明。
二、訊據被告固坦承有於前揭(一)、(二)、(三)所示時、地施用施用第
    一級毒品海洛因，惟矢口否認有何施用第二級毒品甲基安非
    他命犯行，辯稱：伊向藥頭購買新臺幣1,000 元之海洛因後
    ，就直接施用，並無施用安非他命云云，經查：被告分別於
    97年3月24日97年5月12日97年6 月16日為警查獲後，
    經其同意所採集之3 次尿液送驗結果，分別呈現可待因、
    嗎啡陽性反應嗎啡、可待因陽性反應嗎啡、可待因及甲
    基安非他命陽性反應，此有臺北縣政府金山分局毒品危害防
    制條例被移送姓名及代碼對照表（代碼編號：P0000000號）
    暨台灣檢驗科技股份有限公司濫用藥物檢驗報告、基隆市警
    察局第四分局偵辦毒品案件尿液檢體對照表（尿液檢體編號
    ：097141號）暨台灣尖端先進生技醫藥股份有限公司濫用藥
    物檢驗報告、基隆市警察局偵辦毒品案件尿液檢體對照表（
    尿液檢體編號：00000000號）暨台灣尖端先進生技醫藥股份
    有限公司濫用藥物檢驗報告各乙份（97年度毒偵字第1306號
    卷第7頁、第8頁；97年度毒偵字第1848號卷第3頁、第4頁；
    97年度毒偵字第1532號卷第5頁、第37頁）附卷可稽；且扣
    案白色粉末1包（驗餘淨重0.176公克），經送驗後，含有第
    一級毒品海洛因成份，有基隆市警察局查獲毒品初步檢驗報
    告單、交通部民用航空局航空醫務中心97年6 月23日航藥鑑
    字第0973293號毒品鑑定書各乙份（97年度毒偵字第1532 號
    卷第16頁、第38頁），復有扣案之注射針筒2 支佐證，足認
    被告確有於前揭(一)、(二)、(三)所示時、地分別施用第一級毒品
    海洛因、第二級毒品甲基安非他命無訛。
三、再被告固辯稱：其未施用第二級毒品云云，然查，以酵素免
    疫分析或薄層定性分析等方式為初步篩檢者，檢驗結果雖有
    相當程度偽陽性之可能，然以氣（液）相層析、質譜分析之
    儀器為交叉確認者，檢驗結果出現偽陽性之機率則極低，因
    而具有公信力，核足為對涉嫌人不利之認定；尤以「毒品施
    用後於尿液、血液中可檢出之最大時限，與施用劑量、施用
    頻率、施用方式、施用者飲水量之多寡、個人體質、代謝情
    況、檢體收集時間點及所用檢測方法之靈敏度等因素有關，
    因個案而異。依據Clarke's Isolation Identification of
    Drug s第二版記載，血液中藥物之半衰期（濃度減半所需時
    間）分別為古柯鹼0.7- 1.5小時、海洛因3分鐘（其代謝物
    為嗎啡2-3小時）、嗎啡2-3小時、大麻20- 36小時、安非他
    命12小時（當尿液偏酸性時，為4-8小時）、甲基安非他命9
    小時、Ketamine 2-4小時，而MDMA約8.49小時。一般於尿液
    中可檢出之最大時限，古柯鹼為施用後1-4天、海洛因2-4天
    、嗎啡2-4天、大麻1-10天、安非他命1-4天、甲基安非他命
    1-5天、MDMA 1-4天、MDA 1-4天、Ketamine2-4天。」此亦
    經行政院衛生署藥物食品檢驗局以92年7月23日管檢字第092
    0005609 號函釋在案，且被告亦無法提出證據說明何以其尿
    液經送驗後，呈現第二級毒品甲基安非他命之陽性反應，足
    認被告所辯，洵無足採。
四、按海洛因、甲基安非他命分係毒品危害防制條例第2條第2項
    第1款、第2款所定之第一級、第二級毒品，核被告所為係犯
    毒品危害防制條例第10條第1項、第2項之施用第一級、第二
    級毒品罪。被告持有第一級毒品海洛因及第二級毒品甲基安
    非他命之低度行為，應為施用第一級、第二級毒品之高度行
    為所吸收，不另論罪。被告先後所犯上開4罪，犯意各別，
    行為互殊，應予分論併罰。再被告有事實欄所載之論罪科刑
    執行完畢情形，其於前案執行完畢後5 年內，故意再犯本件
    有期徒刑以上之各罪，均為累犯，均依刑法第47條第1 項加
    重其刑；爰審酌被告曾有施用毒品之前科仍不知戒除，迭於
    偵查中及本院審理中飾詞否認犯行，以圖卸責，浪費司法資
    源，暨衡量其所犯之施用毒品犯行乃戕害自己身心健康，並
    未危及他人等一切情狀，分別量處如主文所示之刑，併定其
    應執行之刑。
五、至查獲之第一級毒品海洛因1小包（驗餘淨重：0.176 公克）
    為毒品，應依毒品危害防制條例第18條第1 項前段規定宣告
    沒收銷燬之。至包裝前開第一級毒品海洛因之外包裝1 只，
    具有防止毒品裸露、散逸之功能，既與毒品分別秤重（外包
    裝重0.23公克），即無與毒品難以析離而無法個別宣告沒收
    之情事，與扣案之注射針筒2 支均屬被告所有，供犯本案施
    用第一級毒品海洛因所用，業據被告供承明確，爰依刑法第
    38 條第1項第2款、第3項之規定，宣告沒收。
據上論斷，應依刑事訴訟法第299條第1項前段，毒品危害防制條
例第10條第1項、第2項、第18條第1項前段，刑法第11條、第47
條第1項、第38條第1項第2款、第3項，第51條第5 款，判決如主
文。
本案經檢察官甲○○到庭執行職務。
中    華    民    國    97    年    11    月    21    日
                  刑事第四庭審判長法  官  齊  潔
                                  法  官  王慧惠
                                  法  官  周霙蘭
以上正本證明與原本無異。
如不服本判決應於收受本判決後10日內向本院提出上訴書狀，其
未敘述上訴理由者，並得於提起上訴後10日內向本院補提理由書
狀（均須按他造當事人之人數附繕本）「切勿逕送上級法院」。
中    華    民    國    97    年    11    月    21    日
                                  書記官  呂明龍
附錄本案所犯法條：
毒品危害防制條例第10條：
I施用第一級毒品者，處 6 月以上 5 年以下有期徒刑。
II施用第二級毒品者，處 3 年以下有期徒刑。


司法院資訊處製作；財團法人民間司法改革基金會備份。
